---
title: "dw-2024-parcial-1"
author: "Tepi"
date: "25/09/2024"
output: rmarkdown::github_document

---

# Examen parcial

Indicaciones generales:

* Usted tiene el período de la clase para resolver el examen parcial.
* La entrega del parcial, al igual que las tareas, es por medio de su cuenta de github, pegando el link en el portal de MiU.


* Pueden hacer uso del material del curso e internet (stackoverflow, etc.). Sin embargo, si encontramos algún indicio de copia, se anulará el exámen para los estudiantes involucrados. Por lo tanto, aconsejamos no compartir las agregaciones que generen.

## Sección 0: Preguntas de temas vistos en clase (20pts)

* Responda las siguientes preguntas de temas que fueron tocados en clase. 

1. ¿Qué es una ufunc y por qué debemos de utilizarlas cuando programamos trabajando datos?

Estas son funciones universales que basicamente son todas las funciones elementales que se pueden aplicar a los arrays. Estas basicamente ayudan para evitar tener que hacer bucles para poder operaciones dentro de los arreys, por lo que también lo hace más rápido. 

2. Es una técnica en programación numérica que amplía los objetos que son de menor dimensión para que sean compatibles con los de mayor dimensión. Describa cuál es la técnica y de un breve ejemplo en R.

Esto se refiere al broadcasting, que lo que hace es que permite ampliar arreys o variables de menor dimensión hasta donde pueda ser operada con un arrey o una variable de una mayor dimensión

```{r,cache=TRUE}
vector <- c(8, 4, 1)

matriz <- matrix(1:15, nrow=3)

broadcasting <- matriz * vector

print(broadcasting)
```


3. ¿Qué es el axioma de elegibilidad y por qué es útil al momento de hacer análisis de datos? 

Este es un axioma que nos dice que siempre se va a elegir la opción que genere un mayor beneficio, despues de haber evaluado todas las opciones. En el analisis de datos es utila ya que estos lo que reflejaran son las mejores opciones que pudieron elegir las personas, también al momento de hacer algun modelo se puede suponer que escogerán la opción que tenga un mayor beneficio. 

4. Cuál es la relación entre la granularidad y la agregación de datos? Mencione un breve ejemplo. Luego, exploque cuál es la granularidad o agregación requerida para poder generar un reporte como el siguiente:

|Pais | Usuarios |
|-----|----------|
|US   | 1,934    |
|UK   | 2,133    |
|DE   | 1,234    |
|FR   | 4,332    |
|ROW  | 943      |

La granularidad es el nivel de detalle que tienen los datos, mientras que la agregación es el poder resumir los datos más detallados a un nivel más general o resumido.Entonces se puede decir que mientras uno esta disminuyendo la granularidad los datos, de cierta forma estamos haciendo agregación, ya que se estan intentando resumir de una forma en la que se vean mas generales. En el reporte anterior se podría decir que se está haciendo una agregación, ya que el numero de usuarios fueron contados dependiendo de su país, para poder mostrar los datos mas generales. 

## Sección I: Preguntas teóricas. (50pts)

* Existen 10 preguntas directas en este Rmarkdown, de las cuales usted deberá responder 5. Las 5 a responder estarán determinadas por un muestreo aleatorio basado en su número de carné.

* Ingrese su número de carné en  `set.seed()` y corra el chunk de R para determinar cuáles preguntas debe responder.


```{r, echo=TRUE, cache=TRUE}

set.seed(20220189) 
v<- 1:10
preguntas <-sort(sample(v, size = 5, replace = FALSE ))

paste0("Mis preguntas a resolver son: ",paste0(preguntas,collapse = ", "))

```

Preguntas: 1, 3, 7, 8, 10

### Listado de preguntas teóricas

1. Para las siguientes sentencias de `base R`, liste su contraparte de `dplyr`:
    * `str()`
    * `df[,c("a","b")]`
    * `names(df)[4] <- "new_name"` donde la posición 4 corresponde a la variable `old_name`
    * `df[df$variable == "valor",]`

    *`glimpse()``
    *`df %>% select(a, b)``
    *`df %>% rename(new_name = old_name)`
    *`df %>% filter(variable == "valor")`
    
3. ¿Por qué en R utilizamos funciones de la familia apply (lapply,vapply) en lugar de utilizar ciclos?

Esto se puede hacer debido a que es un lenguaje vectorizado, por lo que se facilita el poder trabajar con arrays. Por lo que hace que sea un código mas corto y que su implementación sea mas eficiente. 

7. ¿Qué pasa si quiero agregar una nueva categoría a un factor que no se encuentra en los niveles existentes?

No permite que esto se haga, y mostrará un error. Esto se debe a que no se puede agregar la cetegoría solo así, primero se debería de agregar el nivel para poder agergar la cetegoría, de lo contrario no se puede hacer. 

8. Si en un dataframe, a una variable de tipo `factor` le agrego un nuevo elemento que *no se encuentra en los niveles existentes*, ¿cuál sería el resultado esperado y por qué?
    * El nuevo elemento
    * `NA`

El resultado será un NA, ya que no está entre nlos niveles existentes, por lo que lo reconoce como un valor no valido y por lo tanto lo sustituye con el NA.

10. Si quiero obtener como resultado las filas de la tabla A que no se encuentran en la tabla B, ¿cómo debería de completar la siguiente sentencia de SQL?

    * SELECT * FROM A Left Join B ON A.KEY = B.KEY WHERE B.KEY  IS NULL
    

  
Extra: ¿Cuántos posibles exámenes de 5 preguntas se pueden realizar utilizando como banco las diez acá presentadas?
(responder con código de R.)


## Sección II Preguntas prácticas. (30pts)


* Conteste las siguientes preguntas utilizando sus conocimientos de R. Adjunte el código que utilizó para llegar a sus conclusiones en un chunk del markdown.

A. De los clientes que están en más de un país,¿cuál cree que es el más rentable y por qué?

B. Estrategia de negocio ha decidido que ya no operará en aquellos territorios cuyas pérdidas sean "considerables". Bajo su criterio, ¿cuáles son estos territorios y por qué ya no debemos operar ahí?








### I. Preguntas teóricas


## A

```{r,cache=TRUE}
parcial_anonimo <- readRDS("~/Desktop/DataWrangling/ParcialDataWrangling2024/parcial_anonimo.rds")
library(dplyr)

head(parcial_anonimo)

rentabilidad <- parcial_anonimo %>%
  group_by(Cliente) %>%
  summarise(Ventas = sum(Venta),Paises = n_distinct(Pais))%>%
  filter(Paises>1) %>%
  arrange(desc(Ventas))%>%
  head(3)

print(rentabilidad)
```
Se puede ver que lo mas que logramos vender a distintos países por cliente, son dos países. Y de esto podemos ver que el cliente que mas rentable resulta para nosotros es el cliente a17a7558, tomando como rentabilidad las ventas totales que este nos puede generar.Este cliente nos genera ventas de 19,800 aproximadamente. Con una diferencia de aproximadamente 4,000 respecto a nuestro segundo cliente mas rentable. 



## B

```{r,cache=TRUE}
library(dplyr)

perdidas <- parcial_anonimo %>%
  group_by(Territorio) %>%
  summarise(Perdidas = sum(Venta[Venta < 0], na.rm = TRUE),Ventas = sum(Venta[Venta>0], na.rm = TRUE), Ratio = ifelse(Perdidas == 0, NA, Ventas / abs(Perdidas)))%>%
  arrange(Ratio)%>%
  head(3)

print(perdidas)
```
Podemos ver que el ratio entre lo que hacen de ventas a comparación con las perdidas en el territorio 68de9759 es menor, teniendo un ratio de 17.41% por lo que realemnte generar muy pocas venta a comparación de las perdidas que hay en este territorio, por lo que se considera que no es rentable y se debería de dejar de vender en este terriotorio. 
